【裁判字號】    98,易,1024
【裁判日期】    981130
【裁判案由】    毒品危害防制條例
【裁判全文】
臺灣桃園地方法院刑事判決              98年度易字第1024號
公  訴  人  臺灣桃園地方法院檢察署檢察官
被      告  甲○○
上列被告因違反毒品危害防制條例案件，經檢察官聲請以簡易判
決處刑（98年度偵字第11707 號），本院認不宜以簡易判決處刑
（98年度桃簡字第2622號），改依通常程序審理，判決如下：
    主  文
甲○○明知為禁藥而轉讓，累犯，處有期徒刑柒月。
    事  實
一、甲○○前因施用毒品案件，經臺灣基隆地方法院以93年度基
    簡字第1025號判決判處有期徒刑6 月確定，於民國94年7 月
    12日易科罰金執行完畢；復因施用毒品案件，經臺灣屏東地
    方法院以96年度易字第545 號判決判處有期徒刑6 月確定，
    甫於97年1 月28日易科罰金執行完畢。詎其仍不知悔改，明
    知安非他命係毒品危害防制條例公告列管之第二級毒品，亦
    明知安非他命為藥事法第22條第1 項第1 款所稱之禁藥，不
    得非法持有及轉讓，竟基於轉讓禁藥之犯意，於98年4 月30
    日下午1 、2 時許，由游坤運駕駛自用小客車搭載甲○○至
    桃園縣龜山鄉○○街5 號林口長庚醫院，在該醫院之停車場
    內，游坤運於徵得甲○○之同意後，逕自自甲○○之包包內
    取出其先前施用殘餘之第二級毒品安非他命連同吸食器後施
    用約5 、6 口（約0.01公克），即甲○○將該部分毒品無償
    轉讓予游坤運施用，嗣於98年5 月19日下午4 時40分許，為
    警在桃園縣中壢市○○路與中華路口查獲，並扣得甲○○持
    有之安非他命2 小包（毛重分別為0.5 公克、0.54公克，所
    涉施用及持有第二級毒品部分，另案偵辦審理），經調查後
    ，因游坤運供出上情，而循線查獲。
二、案經桃園縣政府警察局移請臺灣桃園地方法院檢察署檢察官
    偵查後聲請簡易判決處刑，本院認不宜以簡易判決處刑而改
    依通常程序進行。
    理  由
壹、程序部分：
一、按檢察官聲請以簡易判決處刑之案件，經法院認為有刑事訴
    訟法第451 條之1 第4 項但書之情形者，應適用通常程序審
    判之，刑事訴訟法第452 條定有明文。查本案檢察官原認被
    告甲○○涉犯毒品危害防制條例第10條第2 項、刑法第30條
    第1 項（檢察官聲請簡易判決處刑書漏列第1 項）之幫助施
    用第二級毒品罪嫌而聲請簡易判決處刑，本件經本院簡易庭
    以98年度桃簡字第2622號，以簡易程序審理後，因認本件不
    適於以簡易判決處刑，爰適用通常程序審理。
二、次按被告以外之人於審判外之言詞或書面陳述，除法律有規
    定者外，不得作為證據，刑事訴訟法第159 條第1 項定有明
    文；復按被告以外之人於偵查中向檢察官所為之陳述，除顯
    有不可信之情況者外，得為證據，同法第159 條之1 第2 項
    亦有規定；另按被告以外之人於審判外之陳述，雖不符前4
    條之規定，而經當事人於審判程序同意作為證據，法院審酌
    該言詞陳述或書面陳述作成時之情況，認為適當者，亦得為
    證據；當事人、代理人或辯護人於法院調查證據時，知有第
    159 條第1 項不得為證據之情形，而未於言詞辯論終結前聲
    明異議者，視為有前項之同意，同法第159 條之5 規定甚明
    。本件檢察官、被告甲○○對於本判決所引用證人游坤運於
    警詢時、偵查中之證述、桃園縣政府警察局保安隊扣押物品
    目錄表1 紙、自願受搜索同意書1 紙等證據，均未於本院言
    詞辯論終結前爭執其證據能力，茲審酌該等書面陳述作成時
    之情況，並無不宜作為證據之情事，且本院認為以之作為本
    件論罪之證據，均與待證事實具有關聯性，作為本案之證據
    亦屬適當，是依上開規定，自得為證據。
貳、實體方面：
一、訊據被告甲○○，固不否認有於上揭時、地與證人游坤運一
    同至林口長庚醫院，當時其包包內放置有本件案發前已施用
    殘餘之第二級毒品安非他命連同吸食器等情，惟於本院審理
    時辯稱：伊沒有刻意要給他人使用，當天係游坤運趁伊上廁
    所時自伊包包內拿取上開安非他命連同吸食器施用，伊去廁
    所回來看到時已來不及制止，伊有告訴游坤運安非他命不好
    ，不要施用云云。
二、然查：
  (一)本件被告上揭犯行，前經被告在偵查中供承：「4 月30日我
    確實有看到他用我的毒品，而且我也沒有制止他... 。（檢
    察官問：你對你4 月30日那一次幫助游坤運施用毒品，是否
    認罪？）認罪。」等語（見偵卷第49頁），核與證人游坤運
    於偵查中具結證稱：「（檢察官問：甲○○有提供幾次毒品
    給你？）他不是提供給我的，是他買的，然後給我用，今年
    4 月30日在林口長庚他提供安非他命給我，我抽了五、六口
    ，他是放在吸食器裡面... 」、「（檢察官問：你說甲○○
    有給你兩次毒品用？）是，一次是今年4 月30日，在林口長
    庚給我用五、六口安非他命，另外一次是5 月18日下午三、
    四點在中壢火車站，給我吸五、六口，這兩次都是無償。」
    、「我施用他的毒品之前，有徵得甲○○的同意，4 月30日
    的那一次我有徵得他的同意... 。」等語（見偵卷第46頁、
    第47頁、第49頁）相符，證人游坤運偵查中之證述與其於警
    詢中之證述均大致相符（見偵卷第24頁至第30 頁 ），堪以
    採信，，證人游坤運之證述業已明確，故被告於本院審理時
    聲請傳訊證人游坤運，此項證據調查之請求，難認必要，自
    無庸加以調查，附予敘明。復參以被告放置本件毒品安非他
    命連同吸食器之包包乃是私人物品，被告既知安非他命係違
    禁藥品，依照常情被告理應謹慎、妥善保管該包包，防止他
    人發現或拿取包包內之毒品安非他命連同吸食器等物，是故
    若非游坤運徵得被告之同意，如何能知道該包包內放置有毒
    品安非他命連同吸食器？又如何能任意取用包包內之毒品安
    非他命連同吸食器並施用約5 、6 口（約0.01 公 克）？足
    見被告先前於警詢、偵查中之供述、證人游坤運於警詢、偵
    查中之證述為可信，被告前揭所辯，均為臨訟卸責之詞，無
    足採信。
  (二)再按以營利之意圖交付毒品，而收取對價之行為，觸犯販賣
    毒品罪，苟非基於營利之意圖，而以原價、低於原價有償轉
    讓毒品予他人，僅得以轉讓毒品罪論處，若無營利之意圖，
    僅基於幫助施用毒品者取得供施用毒品之目的，而出面代購
    ，或共同合資購買並分攤價金及分受毒品，則為施用毒品罪
    之幫助犯，三者行為互殊，且異其處罰，最高法院95年度台
    上字第6888號判決意旨可資參照；查本件被告於犯罪事實所
    述時、地，無償將自己施用剩餘之安非他命予證人游坤運施
    用約5 、6 口（約0.01公克），已認定如上，復查無被告有
    何營利之意圖，亦查無有何替證人游坤運代購或合資購買情
    形，應可認屬轉讓行為無誤。
  (三)綜上所述，本件被告有於犯罪事實所述時、地，基於無償轉
    讓之意，同意將案發前被告施用殘餘之第二級安非他命連同
    吸食器由證人游坤運自其包包內拿取後施用等情，事證明確
    ，被告犯行堪以認定，應予依法論科。
三、查安非他命為毒品危害防制條例第2 條第2 項第2 款所列之
    第二級毒品，同時為藥事法第22條第1 項第1 款所規定之禁
    藥，不得非法持有及轉讓。按行為人明知為禁藥即安非他命
    而轉讓予他人者，除成立毒品危害防制條例第8 條第2 項之
    轉讓第二級毒品罪外，亦構成藥事法第83條第1 項之轉讓禁
    藥罪，惟毒品之範圍尚包括影響精神物質與其製品，但藥事
    之管理，亦非僅止於藥品之管理，且毒品未必係經公告之禁
    藥，禁藥亦未必為毒品，毒品危害防制條例與藥事法二者，
    並無必然之特別法與普通法關係，係屬同一犯罪行為而同時
    有二種法律可資處罰之法條（規）競合情形，應依重法優於
    輕法、後法優於前法等法理，擇一處斷。毒品危害防制條例
    第8 條第2 項轉讓第二級毒品罪之法定本刑為6 月以上5 年
    以下有期徒刑，得併科新臺幣70萬元以下罰金；而93年4 月
    21日修正後藥事法第83條第1 項轉讓禁藥罪之法定本刑為7
    年以下有期徒刑，得併科新臺幣500 萬元以下罰金，且如不
    具有應依毒品危害防制條例第8 條第6 項及第9 條之規定加
    重其刑至二分之一之情形，則修正後藥事法第83條第1 項之
    罪之法定本刑，顯較毒品危害防制條例第8 條第2 項之罪之
    法定本刑為重，依前述「重法優於輕法」之法理，自應優先
    適用藥事法第83條第1 項之規定處斷（最高法院97年度台上
    字第3490號、97年度台非字第397 號等判決意旨參照）。查
    本件被告甲○○基於轉讓禁藥之犯意，無償讓與第二級毒品
    安非他命約0.01公克予證人游坤運施用，核其所為，係犯藥
    事法第83條第1 項之轉讓禁藥罪。檢察官於聲請簡易判決處
    刑書認被告係涉犯毒品危害防制條例第10條第2 項、刑法第
    30條第1 項之幫助施用第二級毒品罪，尚有未洽，惟起訴之
    基本社會事實同一，且本院業已於審理期日當庭踐行告知程
    序（見本院卷第22頁背面），故逕予變更起訴法條如上。又
    被告轉讓之毒品重量（約0.01公克），顯未達行政院所發布
    之淨重10或20公克以上，故被告自非犯同條例第8 條第6 項
    之轉讓毒品達一定數量罪。被告轉讓前持有毒品之低度行為
    ，為轉讓之高度行為所吸收，不另論罪。又查被告前因施用
    毒品案件，經臺灣基隆地方法院以93年度基簡字第1025號判
    決判處有期徒刑6 月確定，於民國94年7 月12日易科罰金執
    行完畢；復因施用毒品案件，經臺灣屏東地方法院以96年度
    易字第545 號判決判處有期徒刑6 月確定，甫於97年1 月28
    日易科罰金執行完畢，此有臺灣高等法院被告前案紀錄表1
    份在卷可按，被告於5 年內故意再犯本件有期徒刑以上之罪
    ，為累犯，應依刑法第47條第1 項之規定加重其刑。
四、爰審酌被告甲○○有多次犯罪之前科紀錄，素行非佳，有上
    揭被告前案紀錄表可供佐證，其本件犯行助長禁藥毒品之流
    動，行為實不足取，然考量被告並非大量、多次為之，又其
    無因此獲得任何不法利益之情，犯罪情節並非嚴重，並審酌
    被告之生活狀況、犯罪動機、目的、手段，以及犯後態度等
    一切情狀，量處如主文所示之刑，以示懲儆。至本件查獲時
    扣案安非他命2 包（毛重分別為0.5 公克、0.54公克），係
    被告涉嫌施用及持有第二級毒品案件之證物，業據被告於警
    詢時供明在卷，由另案偵辦、審理，且與本件轉讓禁藥犯行
    無關，爰不予宣告沒收銷燬之。
五、據上論斷，應依刑事訴訟法第452 條、第299 條第1 項前段
    、第300 條，藥事法第83條第1 項，刑法第11條前段、第47
    條第1 項，判決如主文。
六、如不服本判決應於判決書送達之翌日起10日內，向本院提出
    上訴狀（應附繕本），上訴於臺灣高等法院。
本案經檢察官許鈺茹到庭執行職務。
中    華    民    國    98    年    11    月    30    日
                  刑事第二庭  審判長法  官  徐培元
                                    法  官  石蕙慈
                                    法  官  張詠惠
以上正本證明與原本無異。
如不服本判決，應於判決送達後10日內向本院提出上訴狀（應附
繕本），上訴於臺灣高等法院。
                                    書記官  黃惠鈴
中    華    民    國    98    年    11    月    30    日
附錄本案論罪科刑法條：
藥事法第83條
明知為偽藥或禁藥，而販賣、供應、調劑、運送、寄藏、牙保、
轉讓或意圖販賣而陳列者，處7 年以下有期徒刑，得併科新臺幣
5 百萬元以下罰金。
犯前項之罪，因而致人於死者，處7 年以上有期徒刑，致重傷者
，處3 年以上12年以下有期徒刑。
因過失犯第1 項之罪者，處2 年以下有期徒刑、拘役或科新臺幣
30萬元以下罰金。
第1 項之未遂犯罰之。


司法院資訊處製作；財團法人民間司法改革基金會備份。
